【裁判字號】    87,易,3671
【裁判日期】    890531
【裁判案由】    詐欺
【裁判全文】
臺灣桃園地方法院刑事判決                        八十七年度易字第三六七一號
    公訴人  台灣桃園地方法院檢察署檢察官
    被  告  乙○○
右列被告因詐欺案件，經檢察官提起公訴（八十七年度偵續字第四五號），本院判決
如左：
        主  文
乙○○無罪。
        理  由
一、本件公訴意旨略以：被告乙○○係國際同心會世界總會總會長，民國八十五年八
    月間，與其他團體在桃園縣桃園市巨蛋體育館，共同舉辦「國際和平會議」，明
    知自己根本無能力支付龐大之應酬費用，猶意圖為自己不法之所有，且基於概括
    犯意，自八十五年八月間起至同年十一月間止，多次做東邀前來參加活動之數名
    會員，至桃園縣桃園市○○路五一三號甲○○經營「寶麗金酒店」（營利事業登
    記證名稱為寶麗金理髮廳）飲酒消費，席間，被告出示名片並表示自己係國際同
    心會世界總會總會長，經營珠寶生意，致告訴人誤信其確有付款能力，而陷於錯
    誤而如數供應，被告每次均簽發二至三個月到期之本票簽帳消費，至八十五年十
    一月間累計簽帳消費額度達新台幣（下同）八十四萬七千三百三十元，告訴人指
    派催收，被告則簽發如附表所示之支票付款，屆期提示卻遭退票，告訴人多次催
    討，被告遲至八十六年七月二十九日始償付二萬元酒帳，即避不見面，告訴人始
    知受騙。因認被告涉犯刑法第三百三十九條第一項之詐欺取財罪嫌。
二、按犯罪事實應依證據認定之，無證據不得推定其犯罪事實；又不能證明被告犯罪
    者，應諭知無罪之判決，刑事訴訟法第一百五十四條、第三百零一條第一項分別
    定有明文按刑法第三百三十九條第一項之詐欺罪之成立，以意圖為自己或第三人
    不法之所有，以詐術使人將本人或第三人之物交付為要件。所謂以詐術使人交付
    ，必須被詐欺人因其詐術而陷於錯誤，若其所用之方法，不能認為詐術，亦不致
    使陷於錯誤，即不構成該罪，最高法院四十六年台上字第二六０號著有判例可資
    參循。公訴人認被告涉犯前揭罪行，無非係以：告訴人之指述，並認被告每次至
    寶麗金酒店消費金額達七、八萬至十萬元不等，卻以簽發本票方式付款，而被告
    事後簽發之支票亦均退票，況且被告簽帳二年餘卻僅支付二萬元，而被告辯稱伊
    辦活動虧損及珠寶遭竊未能提出證據相佐，顯見被告至前開酒店消費自始即有詐
    欺之意圖。訊據被告固坦承於前揭時、地，至「寶麗金酒店」簽帳消費等情不諱
    ，惟辯稱：伊當時係國際同心會會長，伊當時舉辦國際和平會議期間，招待會員
    至酒店同樂，伊也向告訴人表明自己身分，惟國際同心會舉辦該次會議虧損達二
    百多萬元，無法將該筆費用提列為交際費用，而伊個人又因珠寶遭竊損失二百多
    萬元，一時無法支付酒店費用，而延欠至今，但國際同心會已同意將該筆費用列
    為下年度優先清償項目，伊絕無詐欺之意等語。經查：
（一）告訴人於偵查中及本院訊問時均陳稱：伊不認識被告，但被告出示名片表示係
      國際同心會會長，伊打電話到公司查詢確認無誤，才同意被告簽帳等語（見八
      十七年度偵續字第四五號卷第二十三頁反面、第六十八頁、本院八十八年一月
      十八日訊問筆錄），是被告事前已表明身分供告訴人查核，經告訴人評估後同
      意被告以簽帳方式消費，顯見被告並無以虛構身分方式欺瞞告訴人之詐術情形
      存在。
（二）又被告至寶麗金酒店消費期間，適逢被告在桃園舉辦國際和平會議，惟該次活
      動虧損達二百十八萬五千一百二十二元，此亦有被告提出中國時報、台灣時報
      、台灣新生報及中華日報等多家報紙及損益表，附卷可稽（見八十六年度偵字
      第一二七四二號卷第二十一頁至二十六頁、第四十二頁），從而被告招待與會
      人員至寶麗金酒店消費之費用，形式上雖由被告以個人名義簽帳，但該筆費用
      係屬國際同心會之交際費用，此觀諸被告所提國際同心會追認該筆費用並列為
      優先清償項目之確認書一紙可證，然國際同心會當年度舉辦活動已虧損二百多
      萬元，被告無從再將該筆交際費用列為國際同心會費用，而轉由以個人名義開
      支票換回本票付款，顯無為自己不法所有之詐欺意圖可言。
（三）再者，證人蔡坤鑑於偵查中證陳被告當時珠寶遭竊，損失約二百多萬元等語（
      見同上偵續卷第三十頁），而其證陳被告珠寶係於八十五年九月中旬遭竊云云
      ，雖與被告所稱係同年十月、十一月間失竊部分有出入之處，惟兩者時間點相
      差約一月餘，或因記憶力模糊所致，但二人對珠寶遭竊一事則無歧異，是被告
      辯稱伊於前開時間失竊約二百多萬元珠寶一節，尚非虛詞，堪予採信。是被告
      個人財產事後發生重大變異，而無法讓告訴人兌領支票而發生退票，顯非自始
      無資力而四處白吃白喝誆騙之徒，況且被告陸續支付二萬元、三萬元、四萬元
      等費用等情，亦為告訴人所不否認之事實（見同上偵卷第三十二頁、第四十一
      頁），公訴人卻認被告僅支付二萬元，竟而推論被告當時係屬無資力之輩，容
      有誤會。告訴人既事先容許被告以簽帳方式消費多次，而積欠八十多萬元費用
      ，則其對該筆帳目顯已為風險之評估，況被告事後因國際同心會虧損及個人財
      產驟變，導致無法按時清償該筆費用，充其量僅係事後債務不履行之民事糾葛
      ，尚難因有延後清償之情事，即推定被告必然自始蓄意詐欺。
三、綜上各節，本件公訴人所舉之證據尚不足以證明被告有公訴人所指之詐欺犯罪事
    實；此外，復查無其他具體事證足資證明被告涉有起訴意旨所指之詐欺罪嫌，應
    認無法證明被告犯罪，揆諸首揭法文意旨，爰為無罪之諭知。
四、至於，台灣高雄地方法院檢察署以八十八年度偵緝字第八四八號侵占卷，及八十
    八年度偵字第二一六九號詐欺卷，以裁判上一罪關係移送本院併案審理部分。惟
    被告前開被訴詐欺案件，既經本院判決無罪在案，顯與併案審理部分無裁判上一
    罪關係可言，自應退回原承辦檢察官另行偵辦。
據上論斷，應依刑事訴訟法第三百零一條第一項，判決如主文。
本案經檢察官呂理銘到庭執行職務。
中      華      民      國    八十九    年      五      月    三十一    日
                              臺灣桃園地方法院刑事第二庭
                                  法    官    傅  中  樂
右正本證明與原本無異。
如不服本判決，應於判決送達後十日內，向本院提出上訴狀。
                                  書 記 官    梁  麗  雲
中      華      民      國    八十九    年      六      月      二      日
  附表
┌──┬───────┬─────┬─────┬────────┐
│編號│ 票        號 │ 帳    號 │ 發票日   │ 金額（新台幣） │
├──┼───────┼─────┼─────┼────────┤
│ 一 │  BD0000000   │  358-3   │ 85.12.05 │  30,000        │
├──┼───────┼─────┼─────┼────────┤
│ 二 │  BD0000000   │  同右    │ 85.12.15 │  260,000       │
├──┼───────┼─────┼─────┼────────┤
│ 三 │  BD0000000   │  同右    │ 85.12.29 │  64,570        │
├──┼───────┼─────┼─────┼────────┤
│ 四 │  BD0000000   │  同右    │ 85.12.31 │  140,000       │
├──┼───────┼─────┼─────┼────────┤
│ 五 │  BD0000000   │  同右    │ 86.01.17 │  352,580       │
└──┴───────┴─────┴─────┴────────┘


司法院資訊處製作；財團法人民間司法改革基金會備份。
